【裁判字號】    97,重訴,47
【裁判日期】    980206
【裁判案由】    給付借款
【裁判全文】
臺灣基隆地方法院民事判決              97年度重訴字第47號
原      告  華南商業銀行股份有限公司
法定代理人  甲○○
訴訟代理人  乙○○
被      告  暢達汽車運輸股份有限公司
兼
法定代理人  戊○○
被      告  丁○○
            己○○
            丙○○
上列當事人間請求給付借款事件，本院於民國98年1月21日言詞
辯論終結，判決如下：
    主  文
被告應連帶給付原告新台幣壹仟柒佰捌拾陸萬貳仟元，及如附表
所示之利息、違約金。
訴訟費用新台幣壹拾陸萬玖仟貳佰伍拾陸元由被告連帶負擔。
    事實及理由
一、原告主張：被告戊○○、丁○○、己○○、丙○○於民國83
    年4 月29日立具保證書，約定對於主債務人即被告暢達汽車
    運輸股份有限公司（下稱被告暢達公司）現在（包含過去所
    負，現在尚未清償）及將來對於原告所負之債務範圍以新臺
    幣（下同） 6,000萬元為限額，願負連帶清償之責任。嗣被
    告暢達公司於90年5月25日向原告借款 1,600萬元及200萬元
    二筆款項，其借款金額、借款期限及約定利率均如附表所示
    ，並約定如未依約履行即喪失一切期限利益，所有債務視為
    全部到期，且自約定攤還之日起，逾期在六個月內，按借款
    利率10％，逾期超過六個月者，就超過部分按借款利率20％
    加計違約金。詎被告暢達公司於97年5月31日即未依約繳納
    本息，債務視為全部到期，共計尚餘17,862,000元之本金及
    如附表所示之利息、違約金未為清償。被告戊○○、丁○○
    、己○○、丙○○為連帶保證人，應與被告暢達公司就前開
    債務對原告負連帶清償責任，為此提起本件訴訟，請求被告
    連帶給付原告17,862,000元，及如附表所示之利息、違約金
    等語。
二、被告方面：
  (一)被告暢達公司、戊○○、丁○○對於原告主張之前揭事實並
    不爭執，惟辯稱雖有心還錢，但不知找何人協商。
  (二)被告丙○○、己○○則請求駁回原告之訴，並答辯略以：
    被告暢達公司於90年5月25日向原告借款1,600萬元及200萬
    元時，被告丙○○、己○○並未於前開借款借據上簽署擔任
    連帶保證人，是被告丙○○、己○○自無庸就上開二筆借款
    負連帶保證責任。被告己○○則另抗辯上開借款原訂清償期
    為97年5月17日，原告在未得其同意前，即於97年5月30日允
    被告暢達公司得延期清償至98年5月15日，依民法第755條之
    規定，於延期後其亦不再負連帶保證之責。
三、得心證之理由：
  (一)本件原告主張被告暢達公司於90年5月25日向其借款1,600萬
    元及200萬元，均繳納本息至97年5月31日即未依約履行，債
    務視為全部到期，共計結欠17,862,000元及如附表所示之利
    息、違約金未償，而被告戊○○、丁○○則為前開債務之連
    帶保證人等事實，業據提出與其陳述相符之借據、增補契約
    、保證書、授信約定書、放款戶帳號資料查詢申請表等件為
    證，並為到場被告兼法定代理人戊○○、丁○○所不爭執（
    見本院97年11月26日言詞辯論筆錄第2頁、97年12月31日言
    詞辯論筆錄第1頁），堪信原告此部分主張為真。
  (二)另查，被告己○○、丙○○固坦承曾與原告簽立83年4 月29
    日之保證書，惟否認依該保證書之約定，其等應就上開債務
    負連帶清償責任，並以前開情詞置辯。然查：
    1.按就連續發生之債務為保證而未定有期間者，保證人得隨
      時通知債權人終止保證契約。保證人對於通知到達債權人
      後所發生主債務人之債務，不負保證責任，民法第754條
      定有明文。又保證人與債權人約定就債權人與主債務人間
      所生一定債之關係範圍內之不特定債務，預定最高限額，
      由保證人保證之契約，學說上稱為最高限額保證。此種保
      證契約如定有期間，在該期間內所生約定範圍內之債務，
      不逾最高限額者，均為保證契約效力所及；如未定期間，
      保證契約在未經保證人依民法第754條規定終止或有其他
      消滅原因以前，所生約定範圍內之債務，亦同。故在該保
      證契約有效期間內，已發生約定範圍內之債務，縱因清償
      或其他事由而減少或消滅，該保證契約依然有效，嗣後所
      生約定範圍內之債務，於不逾最高限額者，債權人仍得請
      求保證人履行保證責任，最高法院著有77年台上字第943
      號判例可資參照。依兩造所不爭執之83年4月29日保證書
      前言內容所載：「連帶保證人今向華南商業銀行股份有限
      公司（即華南商業銀行，以下簡稱貴行）連帶保證暢達汽
      車運輸股份有限公司（以下簡稱主債務人）對貴行（包括
      總行及各分支機構）現在（包括過去所負現在尚未清償）
      及將來所負之借款、票款、透支、墊款、保證、損害賠償
      及其他一切債務，以新台幣陸仟萬元正為限額（含本金及
      利息、遲延利息、違約金、損害賠償及其他從屬於主債務
      之負擔），保證人負連帶清償之責任…」等語，可知原告
      與被告戊○○、丁○○、己○○、丙○○成立者，顯為前
      開判例所指之最高限額保證契約，且該等保證書內並未約
      定保證期間，則在被告戊○○等人未依民法第754條規定
      終止該契約或有其他消滅原因以前，在保證契約約定範圍
      內所生之債務，不逾最高限額6,000萬元者，均為該契約
      效力所及。準此，上開保證契約雖於83年4月29日簽訂，
      如附表所示之二筆借款則於90年5月25日所借貸，惟因被
      告己○○、丙○○已到庭自承在前開借款日前並未依民法
      第754條規定通知原告終止保證契約（見本院97年12月31
      日言詞辯論筆錄第2頁），則上開保證契約仍屬有效，且
      效力及於上開二筆借款債務，並不因被告己○○、丙○○
      未於歷次增補契約或借據中簽署擔任連帶保證人乙情，而
      脫免渠等保證之責。
    2.再者，被告己○○雖又抗辯原告在未獲其同意前，即允被
      告暢達公司延期清償，依民法第755條規定，不再負保證
      責任等語，惟按定有期限之債務為保證者，如債權人允許
      主債務人延期清償時，除對於其延期已為同意外，不負保
      證責任，固為民法第755條所明定。然民法第755條規定係
      賦與保證人於主債務屆清償期時，衡量因其同意延期清償
      所承擔風險之機會；而未定期間之最高限額保證契約，在
      保證人依民法第754條規定終止或有其他消滅原因以前，
      主債務人所生約定範圍內之債務，不逾最高限額者，均為
      保證契約效力所及，故主債務人已發生之債務，縱因清償
      或其他事由而消滅，該保證契約依然有效，嗣後主債務人
      所生之債務，於不逾最高限額範圍內，保證人仍應負保證
      責任，亦即未定期間之最高限額保證人，係以保證契約有
      效存在時之約定最高限額為其承擔風險之衡量，並得藉由
      前述終止權之行使，以自行控制所願負擔之保證責任範圍
      。準此，於未定期間之最高限額保證情形，債權人就其中
      定有期間之主債務，未經保證人同意即允許主債務人延期
      清償時，倘該最高限額保證契約仍有效存在，而該筆經延
      期後之主債務仍在約定之最高限額內，則此本屬保證人於
      簽訂保證契約時所預期風險承擔之範圍內，核與前述民法
      第755條之規範目的尚有不同，故應認此時最高限額之保
      證人不得依民法第755條規定為不負保證責任之抗辯。經
      查上開保證契約為未定期間之最高限額保證契約，且仍有
      效存在，業如前述，是縱認如附表所示17,862,000元借款
      債務有展期清償之情形，然仍在約定最高限額6,000萬元
      範圍內，揆諸上開說明，自無民法第755條規定之適用，
      故被告己○○此部分所辯，亦屬無據。。
  (三)末按借用人應於約定期限內，返還與借用物種類、品質、數
    量相同之物，民法第478 條前段定有明文。又保證債務之所
    謂連帶，係指保證人與主債務人負同一債務，對於債權人各
    負全部給付之責任者而言，此觀民法第272條第1項規定亦明
    ，並有最高法院45年度台上字第1426號判例意旨可資參照。
    本件主債務人暢達公司既確積欠原告借款17,862,000元及如
    附表所示之利息、違約金未償，從而，參之前揭說明，原告
    依消費借貸及連帶保證之法律關係，請求被告戊○○、丁○○、己○○、丙○○即連帶保證人與被告暢達公司即主債務
    人連帶給付17,862,000元及如附表所示之利息、違約金，於
    法有據，應予准許。
四、本件事證已臻明確，兩造其餘主張陳述及所提之證據，經本
    院斟酌後，認與判決結果不生影響，均毋庸再予論述，附此
    敘明。
五、訴訟費用負擔之依據：民事訴訟法第85條第2 項。
中    華    民    國    98    年     2    月     6    日
                  民事庭法  官  林玉珮
以上正本係照原本作成。
對於本件判決如有不服，應於收受送達後20日內向本院提出上訴
書狀，敘述上訴之理由，上訴於臺灣高等法院。
中    華    民    國    98    年    2     月    6     日
                        書記官  洪福基
  附表：
┌──┬───────┬──────┬──────┬──────┬───┬─────────────────┐
│編號│ 借款未償本金 │  借款日    │  到期日    │利息計算期間│利  率│  違            約          金    │
│    │（新台幣：元）│            │            │            │      ├────────┬────────┤
│    │              │            │            │            │      │逾期六個月以內按│逾期六個月以上按│
│    │              │            │            │            │      │原利率百分之十  │原利率百分之二十│
├──┼───────┼──────┼──────┼──────┼───┼────────┼────────┤
│一  │15,952,000元  │90.05.25    │98.05.15    │自97年5月31 │5.91％│自97年6月30日起 │自97年12月31日起│
│    │              │            │            │日起至清償日│      │至97年12月30日止│至清償日止      │
│    │              │            │            │止          │      │                │                │
├──┼───────┼──────┼──────┼──────┼───┼────────┼────────┤
│二  │1,910,000元   │90.05.25    │98.05.15    │自97年5月31 │5.91％│自97年6月30日起 │自97年12月31日起│
│    │              │            │            │日起至清償日│      │至97年12月30日止│至清償日止      │
│    │              │            │            │止          │      │                │                │
├──┼───────┼──────┼──────┼──────┼───┼────────┴────────┤
│合計│17,862,000元  │            │            │            │      │                                  │
└──┴───────┴──────┴──────┴──────┴───┴─────────────────┘


司法院資訊處製作；財團法人民間司法改革基金會備份。
